臺灣板橋地方法院刑事判決　　　　　　　95年度訴字第3212號
公　訴　人　臺灣板橋地方法院檢察署檢察官
被　　　告　乙○○
　　　　　　　　　　（現在臺灣臺北看守所羈押中）
上列被告因違反毒品危害防制條例案件，經檢察官提起公訴（95
年度毒偵字第5454號），嗣因被告於本院準備程序中就被訴事實
為有罪之陳述，本院告知被告簡式審判程序之旨，並聽取當事人
之意見後，由本院合議庭裁定改由受命法官獨任依簡式審判程序
進行，判決如下：
    主  文
乙○○施用第一級毒品，處有期徒刑捌月。
    事  實
一、乙○○前因施用毒品案件，經裁定送觀察勒戒後，認有繼續
    施用毒品傾向，復經本院以87年度毒聲字第2833號裁定令入
    戒治處所施以強制戒治，嗣經本院以88年度毒聲字第1535號
    裁定停止戒治，所餘戒治期間，付保護管束，於民國89年4
    月29日戒治期滿執行完畢，由臺灣板橋地方法院檢察署檢察
    官以90年度戒毒偵字第728 號案為不起訴處分確定。復因施
    用毒品案件，由同署檢察官以92年度毒偵字第2476號提起公
    訴，經本院以93年度訴緝字第255 號判處有期徒刑10月，並
    於94年3 月21日確定；再因犯竊盜及偽造印文案件，經臺灣
    桃園地方法院以93年度訴緝字第158 號分別判處有期徒期8
    月、6 月，並於94年3 月11日確定，上開三罪嗣經本院於94
    年7 月15日以94年度聲字第1310號裁定應執行有期徒刑1 年
    9 月確定，於94年4 月20日入監執行，嗣於95年6 月22日縮
    短刑期假釋出監付保護管束（迄至95年8 月16日始保護管束
    期滿，於本案未構成累犯）。詎猶不知悔改，復基於施用第
    一級毒品海洛因之犯意，於假釋付保護管束期間之95年7 月
    11日某時，在臺北縣板橋市某卡拉OK店內（起訴書略載為於
    95年7 月12日在本署採尿往前回溯26小時之某時，在不詳處
    所），以將第一級毒品海洛因摻入香菸內點燃吸食之方式，
    施用第一級毒品海洛因。嗣於95年7 月12日經臺灣板橋地方
    法院檢察署觀護人執行保護管束時，對其採尿送驗，結果呈
    嗎啡陽性反應，始查悉上情。
二、案經臺灣板橋地方法院檢察署觀護人室簽分由同署檢察官偵
    查起訴。
    理  由
壹、程序方面：
    查本件被告乙○○所犯並非死刑、無期徒刑、最輕本刑為三
　　年以上有徒刑之罪或高等法院管轄第一審案件，而其於準備
　  程序進行中，被告先就被訴事實為有罪之陳述，經法官告知
    簡式審判程序之旨，並聽取公訴人及被告之意見後，本院認
    適宜改依簡式審判程序進行，爰依刑事訴訟法第273 條之1
    第1 項、第284 條之1 規定，由本院合議庭以裁定由受命法
　  官獨任進行簡式審判程序，合先敘明。
貳、實體方面：
一、上揭事實，業據被告乙○○於本院審理時坦承不諱。又被告
    為警查獲時所採其尿液送驗結果，係呈嗎啡陽性反應，此有
    臺灣板橋地方法院檢察署受保護管束人尿液檢體監管紀錄表
    （尿液檢體編號：000000000） 、台灣尖端先進生技醫藥股
    份有限公司於96年7 月21日出具之濫用藥物檢驗報告（報告
    序號：甲○－22）各1 份在卷可稽。又按海洛因經注射或吸
    入人體後，約百分之八十於24小時內自尿中排出，一般而言
    ，尿液中能否驗出嗎啡陽性反應與其投與量、投與途徑、採
　　尿時間、個人體質及檢測方法之靈敏度有關，國外曾有文獻
  　報導注射6 毫克之海洛因鹽酸鹽，其代謝物嗎啡之平均可檢
    出時限約為26小時，業經行政院衛生署藥物食品檢驗局於81
    年9 月8 日以藥檢壹字第811488 5號函述綦詳。據上，被告
    之尿液經以氣相層析質譜儀分析法檢驗，既係呈嗎啡陽性反
    應，顯見被告應有在前揭犯罪時間施用第一級毒品海洛因之
    行為甚明。
二、按於92年7 月9 日新修正並於93年1 月9 日施行之毒品危害
    防制條例刪除二犯及三犯之規定，一改修法前繁雜之處遇程
    序，僅將施用毒品者簡化區分為初犯、再犯，並認施用毒品
    者係屬病患性犯人，以觀察、勒戒戒除其身癮，並以強制戒
    治去除其心癮。經觀察、勒戒或強制戒治執行完畢釋放後，
    若係五年後再犯該條例第10條施用毒品罪者，與同條例第20
    條第1 項、第2 項關於「初犯」之處理方式相同，檢察官應
    先聲請法院裁定令被告入勒戒處所觀察、勒戒，並視有無繼
    續施用毒品傾向，決定應予釋放、為不起訴之處分，或應聲
    請法院裁定令入勒戒處所強制戒治；若係五年內「再犯」同
    條例第十條施用毒品罪者，依同條例第23條第2 項規定，檢
    察官則應依法追訴。觀諸該條例第20條第3 項之修正理由：
    「觀察、勒戒或強制戒治五年後再犯者，顯見前所實施之觀
    察、勒戒或強制戒治已足以遮斷其施用毒品之癮，為期自新
    及協助其戒除毒癮，對此五年後再犯者，爰明定仍適用初犯
    之規定，先經觀察、勒戒、強制戒治之程序。」及同條例第
    23條第2 項之修正理由：「為配合簡化施用毒品犯之刑事處
    遇程序，並鑑於經觀察、勒戒或強制戒治執行完畢釋放後五
    年內再犯者，其再犯率甚高，原據以實施之觀察、勒戒及強
    制戒治既已無法收其實效，自應施以刑事處遇。」顯然如施
    用毒品者係前經觀察、勒戒或強制戒治等治療程序執行完畢
    五年後，始再施用毒品之「初犯」，因前所執行之觀察、勒
    戒或強制戒治已足收戒除毒癮之效，自應重新執行觀察、勒
    戒或強制戒治等治療程序，並於治療程序執行完畢後，由檢
    察官為不起訴處分，毋庸對之追訴處罰；反之，在「再犯」
    之情形，因其先前所為治療程序顯未能收戒斷毒癮之效，且
    考量施用毒品者之再犯率偏高，乃簡化其刑事處遇程序，而
    逕予追訴處罰，不再施以治療程序。參酌上開立法理由，修
    正毒品危害防制條例就施用毒品者，祇於「初犯」及「五年
    後再犯」二種情形，有其追訴條件之限制，即須於初犯經觀
    察、勒戒或強制戒治釋放後，「五年內均無施用毒品之行為
    」，始能認其前所實施之觀察、勒戒或強制戒治已足遮斷毒
    癮，而得於五年後再犯時，再予適用初犯之規定，重行觀察
    、勒戒等程序。倘五年內已經再犯，被依法追訴處罰，縱其
    第三次（或第三次以上）施用毒品之時間在初犯釋放五年以
    後，即與「五年後再犯」之情形有別，且因已於「五年內再
    犯」，顯見其再犯率甚高，原實施觀察、勒戒或強制戒治，
    已無法收其實效，而無五年戒斷期之存在，自無再經觀察、
    勒戒及強制戒治之必要，應由檢察官逕行起訴，始符新法修
    正之本旨。經查，本案被告前於87年間，因施用毒品案件，
　　經裁定送觀察勒戒後，認有繼續施用毒品傾向，復經本院以
  　87年度毒聲字第2833號裁定令入戒治處所施以強制戒治，嗣
    經本院以88年度毒聲字第1535號裁定停止戒治，所餘戒治期
    間，付保護管束，於89年4 月29日戒治期滿執行完畢，由臺
    灣板橋地方法院檢察署檢察官以90年度戒毒偵字第728 號案
    為不起訴處分確定。嗣於92年7 月2 日被告因施用第一級毒
    品，經本院以93年度訴緝字第255 號判處有期徒刑10月，並
    於94年3 月21日確定，此有台灣高等法院被告前案紀錄表存
    卷可考。而被告既曾於上開強制戒治執行完畢釋放後五年內
    ，已再犯施用毒品案件，並經判刑確定，則本案被告於95年
    7 月11日某時，為本次施用第一級毒品犯行，雖係於前揭強
    制戒治後逾五年之後三犯，惟依上開說明，足認被告經上開
    強制戒治之執行後，未足以遮斷其施用毒品之癮，自與前揭
    條例第20條第3 項之規定僅得適用於「再犯」之情形不合（
    此有最高法院95年度台非字第59號判決意旨可參），故本件
    公訴人逕向本院提起追訴，於法要無不合，附此陳明。綜上
    ，本案事證明確，被告犯行堪以認定，應依法論科。
三、查海洛因屬於毒品危害防制條例第2 條第2 項第1 款所規定
    之第一級毒品，核被告所為，係犯毒品危害防制條例第10條
    第1 項之施用第一級毒品罪。被告施用前持有第一級毒品之
    低度行為，為進而施用第一級毒品之高度行為所吸收，不另
    論罪。審酌被告有前述施用毒品前科，並曾經強制戒治完畢
    ，竟於假釋交付保護管束期間再為本件施用毒品犯行，顯見
    其不思悔改，自制力亦顯不佳；惟另考量被告於犯後已坦承
    犯行，而其施用毒品行為於本質上係屬自我戕害行為，反社
　　會性之程度應屬較低等一切情狀，量處如主文所示之刑，以
  　資懲儆。
據上論斷，應依刑事訴訟法第273 條之1 第1 項、第299 條第1
項前段，毒品危害防制條例第10條第1 項，判決如主文。
本案經檢察官鄧媛到庭執行職務。
中　　華　　民　　國　　96　　年　　4 　　月　　10　　日
                  刑事第十二庭法  官  林淑婷
以上判決正本證明與原本無異。
如不服本判決，應於送達後十日內，向本院提出上訴狀。
                              書記官  林金良
中　　華　　民　　國　　96　　年　　4 　　月　　12　　日
附錄本案論罪科刑法條全文：
毒品危害防制條例第十條
施用第一級毒品者，處六月以上五年以下有期徒刑。
施用第二級毒品者，處三年以下有期徒刑。
